【裁判字號】    92,自,25
【裁判日期】    920318
【裁判案由】    詐欺
【裁判全文】
臺灣臺南地方法院刑事裁定                            九十二年度自字第二五號
    自  訴  人  乙○○
    被      告  甲○○
右列被告因詐欺案件，經自訴人提起自訴，本院裁定如左：
    主  文
自訴駁回。
    理  由
一、自訴意旨略以：如自訴狀所載（如附件）。
二、按法院或受命法官於自訴案件第一次審判期日前訊問及調查結果，如認為案件有
    刑事訴訟法第二百五十二條至第二百五十四條之情形者，得以裁定駁回其自訴，
    同法第三百二十六條第三項定有明文。
三、按認定不利於被告之事實，須依積極證據，苟積極證據不足以為被告不利之認定
    時，即應為有利被告之認定，更不必有何有利之證據，最高法院三十年上字八一
    六號判例可資參照。又按刑法第三百三十九條第一項詐欺罪之成立，以意圖為自
    己或第三人不法所有，以詐術使人將本人或第三人之物交付為要件。所謂以詐術
    使人交付，必須被詐欺人因其詐而陷於錯誤，即不構成該罪，最高法院四十六年
    台上字第二六０號判例。
三、本件自訴人認被告甲○○涉有詐欺罪嫌，無非以被告向自訴人借款後，均未清償
    ，逃匿無蹤等資為依據。
四、訊據被告決否認有右揭犯行，辯稱：伊和自訴人是舊識，雙方有同居關係，自訴
    狀所載之金額為自訴人給伊之生活費，且伊均住於家中，並未離開，伊絕無詐欺
    之故意等語。
五、經查，自訴人於本院審理時陳稱：「我是經朋友介紹認識被告，我們於八十五年
    八月間有同居過，我偶而會去被告位於台南縣下營鄉營前村下營九一三之一號住
    處住，剛開始我們一起住，約八十六年六月後我才一週去一次，我們是九十一年
    六月間分手的，原因是我去找被告，她持遙控器打我才分手的。被告之前一個月
    跟我借三萬元繳會錢，因為她欠他小姑六十萬元，要標會還她，冷氣及電視機的
    部分是我要借他錢買的。後來我又一個月給他五千元繳會錢，他也真的有去繳會
    。另外五萬元是他兒子娶老婆時我借她的，他兒子真的有娶老婆，買機車的錢也
    是我借給她的。修房子的錢也是我借給她的。她也有修房子，我後來去找她時就
    找不到人了。」等語（見本院九十二年三月十一日訊問筆錄），足見自訴人與被
    告有同居情誼，對被告之經濟狀況知之甚稔，而其明知被告借款之原因係因欲清
    償他人借款、購買冷氣、電視機、機車、修房屋等情，在此情形下，猶願借錢予
    被告，參以自訴人因被告之子結婚給予禮金五萬元，亦有禮金部分卷足佐，可知
    自訴人交付金錢時，應無陷於錯誤之虞。又被告係以欲清償前債為由向自訴人借
    錢，其並未對自訴人施用詐術。再被告固有積欠自訴人之情事，惟上開民事上之
    債務不履行，縱係出於可歸責於債務人即被告之事由，苟無足以證明被告自始蓄
    意以此行詐之積極證據，亦不得以事後不履行債務之事實，即推定被告具有刑事
    犯罪之故意。既被告主觀上既缺乏詐騙之故意，客觀上亦無詐術行為之實施，自
    與前揭有關詐欺罪之成立要件不符。本件純屬民事糾葛，應認被告罪嫌不足，依
    照首揭說明，本件自訴應予駁回。
據上論斷，應依刑事訴訟法第三百二十六條第三項、第二百五十二條第十款，裁定如
主文。
中    華    民    國      九十二        年      三      月      十八    日
                                  臺灣臺南地方法院刑事第三庭
                                          法  官  蔡 奇 秀
右正本證明與原本無異。
如不服本裁定應於送達後五日內向本院提出抗告狀
                                          書記官  尹 之 玲
中    華    民    國      九十二        年      三      月      十八    日


司法院資訊處製作；財團法人民間司法改革基金會備份。
